臺灣高等法院臺中分院刑事裁定　
111年度抗字第1076號
抗  告  人  
即 受刑 人    江誠峰




上列抗告人因檢察官聲請撤銷緩刑案件，不服臺灣臺中地方法院
111年度撤緩字第187號中華民國111年10月25日裁定（聲請案號
：臺灣臺中地方檢察署111年度執聲字第1902號），提起抗告，
本院裁定如下：
    主  文
原裁定撤銷。
檢察官之聲請駁回。
    理  由
一、抗告人即受刑人江誠峰（下稱抗告人）抗告意旨詳如附件所
    載。
二、按緩刑之宣告，得斟酌情形，命犯罪行為人向被害人支付相
    當數額之財產或非財產上之損害賠償；又受緩刑之宣告，違
    反刑法第74條第2項第1至8款所定負擔情節重大，足認原宣
    告之緩刑難收預期效果，而有執行刑罰之必要者，得撤銷其
    宣告，同法第74條第2項第3款、第75條之1第1項第4款定有
    明文。次按緩刑制度設計之本旨，在鼓勵惡性較輕微之犯罪
    行為人或偶發犯、初犯得適時改過，以促其遷善，復歸社會
    正途，其以附條件方式為之，係基於個別預防與分配正義之
    目的，使犯罪行為人得以自新並適度填補犯罪所生損害。然
    經宣告緩刑後，若有具體事證足認其並不因此有改過遷善之
    意，即不宜給予緩刑寬典，因而設有撤銷緩刑宣告之制度。
    上揭條文所定之「情節重大」要件，應考量抗告人是否自始
    真心願意接受緩刑所附條件，或於緩刑期間是否顯有履行條
    件可能而隱匿或處分其財產、故意不履行、無正當事由拒絕
    履行或顯有逃匿之虞等情事，並衡酌抗告人未履行條件與被
    害人所受損害之具體情況，以資判斷原緩刑宣告是否已難收
    預期效果，而有撤銷並執行刑罰之必要，斷非受緩刑宣告者
    一有未如期履行之情事，即應撤銷該緩刑之宣告。又緩刑宣
    告併命犯罪行為人向被害人支付相當數額之財產或非財產上
    損害賠償之負擔，依刑法第74條第4項之規定，本得作為民
    事強制執行名義，被害人之債權已依法賦予保障，權衡刑罰
    之目的在於制裁不法，而緩刑之宣告係給予犯罪行為人自新
    之機會，受緩刑宣告者，其後若有不能履行賠償責任時，猶
    應究明其無法履行之原因是否正當，抑或僅係推諉拖延時間
    （如確有支付能力而故意不給付之事），倘若確係因其事後
    經濟窘困，或頓失給付能力，得否因受緩刑宣告者一時無法
    賠償，即逕以欠缺民事上之清償能力，認應以刑罰制裁取代
    緩刑宣告之效果，自仍有再予詳酌之必要。緩刑宣告目的之
    一，乃在使犯罪行為人尚有保持或另覓工作之機會，以便清
    償被害人之債權，苟若逕予撤銷其緩刑之宣告，無疑更使被
    害人無法獲得清償，且犯罪行為人故意遲不履行之情形，與
    其因事後生活陷入困境而無資力履行者，尚難等而視之。
三、經查：
　㈠抗告人前因詐欺取財案件，經原審以106年度易字第2971號判
    決判處有期徒刑9月，緩刑5年，緩刑期間應履行原審106年
    度易字第2971號附件106年度中司調字4078號調解程序筆錄
    所載調解內容之賠償義務，並於106年11月6日確定。又抗告
    人依判決應給付告訴人林秀鳳（下稱告訴人）新臺幣（下同
    ）65萬1,400元，並自106年11月15日起，每月15日前，匯款
    1萬元予告訴人至全數清償完畢時止。然抗告人於原判決確
    定後，自107年8月11日起至111年2月12日止，共給付4萬955
    元予告訴人，於111年5月27日至111年10月25日間僅再匯款3
    000元予告訴人乙節，有111年5月27日臺灣臺中地方檢察署
    辦案公務電話紀錄表、告訴人提出之存摺內頁明細影本及原
    審電話紀錄表等附卷可憑。顯見抗告人並未依原審所命之緩
    刑負擔給付調解金額予告訴人，且其實際所給付金額4萬3,9
    55元與約定應給付告訴人總金額65萬1,400元，差距甚大，
    則原審因而認抗告人確有違反前揭緩刑宣告判決所定負擔之
    事實，爰撤銷其緩刑之宣告，固非無據。
　㈡然揆諸上開說明，除有其他具體事證可證其有支付能力而故
    意不給付等情形外，尚難執此未遵期履行乙事，遽認其違反
    情節當然係屬重大；況縱令其違反情節確屬重大，而合於前
    揭得撤銷緩刑之要件，惟是否足認原宣告之緩刑難收其預期
    效果，而有執行刑罰之必要，尚須衡酌相關情況決定之。經
    查，自110年4、5月起，因逢新冠肺炎疫情爆發各項管制措
    施致各行業生意蕭條，全球經濟陷入衰退，故抗告人陳稱因
    疫情致工作受影響，未能如期依調解條件給付等節，尚屬可
    能。且於原審裁定後，抗告人提起抗告，並檢附告訴人之陳
    報狀，內容略以：於111年11月7日有收到抗告人還款60萬，
    抗告人於109年度因疫情嚴重還款有影響，曾告知若有需求
    請告知會想辦法湊錢還款，併告知聯絡電話將更改為0000-0
    00000，但因遺失電話號碼無法聯繫上，現抗告人已全部清
    償，請法院撤回撤銷緩刑判決等語，有告訴人手寫紙、原審
    電話記錄表各1份附卷可稽（本院卷第13、15頁）。綜前各
    情，足認抗告人應有履行緩刑附條件損害賠償之誠意，尚與
    惡意不遵期履行損害賠償之情形有異。
　㈢從而，本院認抗告人未遵期履行前揭緩刑宣告所附之條件，
    核與有資力之人推諉拖延時間惡意不履行，尚屬不同情形，
    不宜徒以抗告人先前未能遵期履行之外觀事實，遽以推斷其
    主觀上有故意違反前開所定應給付負擔之意圖。且抗告人於
    111年11月7日業已給付予告訴人60萬等情，乃抗告人於提起
    抗告時，始提出之證據資料，此為原審法院裁定當時所不及
    審酌之情，故難認抗告人有違反刑法第74條第2項第3款所定
    負擔情節重大情事，且難認對抗告人所為緩刑宣告，有難收
    其預期效果，而有執行刑罰之必要。
　㈣綜上所述，原審未及審酌上情，認抗告人違反緩刑所命負擔
    情節重大，撤銷上開緩刑之宣告，尚有重行審酌之必要。抗
    告意旨執此指摘原裁定不當，為有理由，應由本院將原裁定
    撤銷。又檢察官上揭聲請既無理由，為免發回原審重新裁定
    徒增司法資源之浪費，爰由本院自為裁定，駁回檢察官之聲
    請。
據上論斷，依刑事訴訟法第413條，裁定如主文。
中　　華　　民　　國　　111 　年　　11　　月　　25　　日
            刑事第八庭　  審判長法　官　張  靜  琪
                                法　官　郭  瑞  祥
                                法　官　簡  婉  倫
以上正本證明與原本無異。
不得再抗告。
                                書記官  林　書　慶
　　　　　　　　　　　　　　　　　　
中　　華　　民　　國　　111 　年　　11　　月　　25　　日
附件：